臺灣桃園地方法院小額民事判決
110年度桃保險簡字第133號
原      告  富邦產物保險股份有限公司

法定代理人  羅建明
訴訟代理人  潘炳煌
            徐譽恆
被      告  陳柏宇
                    （現於法務部○○○○○○○○○○○執行中）
上列當事人間請求損害賠償事件，本院於民國111年2月7日言詞
辯論終結，判決如下：
　　主    文
被告應給付原告新臺幣陸萬捌仟陸佰捌拾元，及自民國一一０年
十二月十七日起至清償日止，按週年利率百分之五計算之利息。
訴訟費用新臺幣壹仟元由被告負擔。
本判決得假執行。
    事實及理由
壹、程序部分：
一、按簡易訴訟之訴狀送達後，原告不得將原訴變更或追加他訴
    ，但擴張或減縮應受判決事項之聲明者，不在此限，民事訴
    訟法第436條第2項適用第255條第1項但書第3款定有明文。
    經查，原告起訴時請求：「被告應給付原告新臺幣（下同）
    16萬5,700元，及自起訴狀繕本送達翌日起至清償日止，按
    週年利率5％計算之利息。」（見本院卷第2頁），嗣於本院
    審理中減縮聲明為：「被告應給付原告6萬8,680元，及自起
    訴狀繕本送達翌日起至清償日止，按週年利率5％計算之利息
    。」（見本院卷第71頁），核係減縮應受判決事項之聲明，
    應予准許。
二、原告減縮請求為6萬8,680元，實質上已屬適用小額訴訟程序
    之案件，僅不及變更案號而已，是關於上訴費用計算、上訴
    之規定，均仍應適用小額訴訟程序，併此敘明。
三、被告經合法通知，未於最後言詞辯論期日到場，核無民事訴
    訟法第386條各款所列情形，爰依同法第436條之23準用第43
    3條之3規定，依職權由一造辯論而為判決。
貳、實體部分：
一、原告主張：被告於民國108年9月7日晚間8時43分許，駕駛車
    牌號碼000-0000號自用小客車（下稱肇事車輛），行經桃園
    市○○區○○路000○0號前，未保持安全距離及未注意車前狀況
    ，從後追撞前方由訴外人楊斌駕駛原告保戶楊劉美妹所有車
    牌號碼0000-00號自用小客車（下稱系爭車輛），致系爭車
    輛受損，系爭車輛修復費用16萬5,700元，扣除折舊後為6萬
    8,680元，原告已依保險契約悉數理賠，爰依侵權行為及保
    險代位之法律關係提起本件訴訟等語，並聲明：如減縮後聲
    明。
二、被告未於言詞辯論期日到場，亦未提出書狀為任何聲明或陳
    述。
三、本院之判斷：
　㈠按因故意或過失，不法侵害他人之權利者，負損害賠償責任
    。汽車、機車或其他非依軌道行駛之動力車輛，在使用中加
    損害於他人者，駕駛人應賠償因此所生之損害，民法第184
    條第1項前段、第191條之2前段分別定有明文。汽車在同一
    車道行駛時，除擬超越前車外，後車與前車之間應保持隨時
    可以煞停之距離。汽車行駛時，駕駛人應注意車前狀況及兩
    車並行之間隔，並隨時採取必要之安全措施，不得在道路上
    蛇行，或以其他危險方式駕車，道路交通安全規則第94條第
    1項前段、第3項定有明文。經查，被告於上開時地駕駛肇事
    車輛，未保持安全距離及未注意車前狀況，從後追撞前方楊
    斌駕駛原告保戶楊劉美妹所有之系爭車輛，致系爭車輛受損
    等情，有道路交通事故當事人登記聯單、現場圖、調查紀錄
    表、車籍及駕籍資料、行車執照、汽車險理賠申請書及照片
    等證據在卷可稽（見本院卷第4至5頁、第26頁、第32至34頁
    、第37至46頁），堪信為真實。從而，被告駕駛行為確有過
    失，應就本件事故負全部過失責任，且其過失行為與原告所
    受損害具有相當因果關係，被告應負系爭車輛損害賠償之責
    。
　㈡按負損害賠償責任者，除法律另有規定或契約另有訂定外，
    應回復他方損害發生前之原狀；該項情形，債權人得請求支
    付回復原狀所必要之費用，以代回復原狀，民法第213條第1
    項、第3項定有明文。債權人所得請求回復原狀之必要費用
    ，倘以修復費用為估定其回復原狀費用之標準，修理時以新
    品換舊品時，應予折舊（最高法院108年度台上字第363號民
    事判決參照）。又在財產保險，被保險人因保險人應負保險
    責任之損失發生，對於第三人有損失賠償請求權者，保險人
    得於給付保險金額後，代位行使被保險人對於第三人之請求
    權，此觀保險法第53條第1項前段規定自明。此項保險人之
    代位權，係債權之法定移轉，不待被保險人另為債權讓與之
    表示（最高法院106年度台上字第439號民事判決參照）。經
    查，系爭車輛維修工資為5萬7,900元、零件10萬7,800元，
    總計為16萬5,700元，而原告已依其與楊劉美妹之保險契約
    理賠上開維修費用等情，有汽車險理賠申請書、璿豐汽車股
    份有限公司估價單、照片、統一發票及電子發票等證據附卷
    可參（見本院卷第4頁、第7至25頁），原告自已取得系爭車
    輛損害賠償債權，而得請求被告應賠償系爭車輛因回復原狀
    所必要之費用。又依行政院所頒固定資產耐用年數表及固定
    資產折舊率之規定，汽車如非屬運輸業用客車、貨車，耐用
    年數為5年，依定率遞減法每年折舊千分之369，其最後1年
    之折舊額，加歷年折舊累計額，總和不得超過該資產成本原
    額之10分之9，而系爭車輛出廠日為97年8月，有行車執照在
    卷可稽（見本院卷第26頁），迄本件車禍發生時即108年9月
    7日，已逾5年耐用年限，則零件扣除折舊後之修復費用為1
    萬0,780元（計算式：10萬7,800÷10＝1萬0,780），加計無須
    折舊之工資5萬7,900元，系爭車輛回復原狀費用為6萬8,680
    元（計算式：1萬0,780+5萬7,900=6萬8,680）。
四、按給付無確定期限者，債務人於債權人得請求給付時，經其
    催告而未為給付，自受催告時起，負遲延責任。其經債權人
    起訴而送達訴狀，或依督促程序送達支付命令，或為其他相
    類之行為者，與催告有同一之效力。又遲延之債務，以支付
    金錢為標的者，債權人得請求依法定利率計算之遲延利息。
    但約定利率較高者，仍從其約定利率，而應付利息之債務，
    其利率未經約定，亦無法律可據者，週年利率為5％，民法第
    229條第2項、第233條第1項、第203條分別定有明文。經查
    ，上開債務為金錢債務，然無確定期限，亦無約定之利率，
    被告應自受催告時起，負遲延責任，給付週年利率5％遲延利
    息，而起訴狀繕本於110年12月16日送達被告，有本院送達
    證書在卷可稽（見本院卷第67頁），原告請求自起訴狀繕本
    送達翌日即110年12月17日起至清償日止，按週年利率5％計
    算之遲延利息，自有理由。
五、綜上所述，原告依侵權行為及保險代位之法律關係，請求被
    告給付原告6萬8,680元，及自110年12月17日起至清償日止
    ，按週年利率5％計算之利息，為有理由，應予准許。
六、本件係依民事訴訟法第436條之8規定適用小額訴訟程序所為
    之判決，依同法第436條之20規定，應就被告敗訴之部分，
    依職權宣告假執行。
七、訴訟費用負擔之依據：民事訴訟法第78條，並依同法第436
    條之19第1項規定，確定訴訟費用額如主文第2項所示。至原
    告繳納之裁判費逾訴訟費用額1,000元部分，則因原告減縮
    訴之聲明，而不得列入訴訟費用，應由原告自行承受之。
中　　華　　民　　國　　111 　年　　2 　　月　　16　　日
                  桃園簡易庭  法  官  張明宏
以上為正本係照原本作成。
如不服本判決，應於送達後20日內，向本院提出上訴狀並表明上
訴理由，如於本判決宣示後送達前提起上訴者，應於判決送達後
20日內補提上訴理由書（須附繕本）。
如委任律師提起上訴者，應一併繳納上訴審裁判費。   
中　　華　　民　　國　　111 　年　　2 　　月　　17　　日
                              書記官  石曉芸
附錄：
一、民事訴訟法第436條之24第2項：
　  對於小額程序之第一審裁判上訴或抗告，非以其違背法令為
    理由，不得為之。
二、民事訴訟法第436條之25：
　  上訴狀內應記載上訴理由，表明下列各款事項：
　  ㈠原判決所違背之法令及其具體內容。
　  ㈡依訴訟資料可認為原判決有違背法令之具體事實。
三、民事訴訟法第471條第1項：（依同法第436條之32第2項規定
    於小額事件之上訴程序準用之）
    上訴狀內未表明上訴理由者，上訴人應於提起上訴後20日內
    ，提出理由書於原第二審法院；未提出者，毌庸命其補正，
    由原第二審法院以裁定駁回之。